臺灣高等法院花蓮分院刑事判決　　　　　96年度上易字第53號
上　訴　人
即　被　告　乙○○
上列上訴人因竊盜等案件，不服臺灣臺東地方法院95年度易字第
86號中華民國96年2月13日第一審判決（起訴案號：臺灣臺東地
方法院檢察署95年度偵字第264號），就竊盜部分提起上訴，本
院判決如下：
    主  文
上訴駁回。
    事  實
一、乙○○意圖為自己不法之所有，於民國94年5月20日上午8時
    28分許，在臺東縣臺東市○○路126號郵局前停車場處，見
    車號K68－028號之機車停放該處無人看管，即使用客觀上可
    作為兇器使用之螺絲起子及鐵鎚各1支，撬開該機車之置物
    箱，竊取其內黃詩婷所有之皮包1個（內含新臺幣1萬1千餘
    元現金、金融卡2張、空白支票、健保卡及身分證各1張、計
    算機、印章、皮夾及行動電話各1件）得逞。嗣經黃詩婷查
    覺失竊，報警循線查悉上情。
二、案經臺東縣警察局臺東分局報告臺灣臺東地方法院檢察署檢
    察官偵查起訴。
    理  由
一、證據能部分
　　本件證人即事後聽聞被告乙○○陳述行竊過程之丙○○於警
　  詢及偵訊中之證述、證人即被害人黃詩婷於警詢中之證述、
    94年5月20日臺東市○○路郵政總局（下稱大同路郵政總局
    ）監視錄影帶翻拍之光碟片、臺東縣政府文化局公共就業方
    案人員工作輪值表、被告出勤表等事證，均經當事人於原審
    同意作為證據（原審卷第13、14頁），本院經核該等證據作
    成時之情況，亦均無何不當之處，依刑事訴訟法第159條之5
    第1項，均得作為證據。
二、認定被告犯罪事實所憑證據及理由
　(一)證人丙○○於警詢中證稱：「被告於94年5月20日上午8時30
    分許在臺東市○○路郵政總局前竊取機車置物箱內財物後，
    就到海濱公園涼亭內親口告訴伊（警卷第2頁），於偵訊中
    亦具結證稱：被告在94年5月20日偷到東西後就在海濱公園
    遇到伊，他跟伊說他是偷停在郵政總局外面機車的東西，伊
    有看到他偷到一個女孩子用的皮包，裡面有一些證件，還有
     1張提款卡，其他還有什麼伊不記得了，伊還有看到被告有
    帶鐵鎚跟螺絲起子，被告也有跟伊說他是用這些工具去偷的
    ，後來被告把皮包連同證件一起丟到琵琶湖外面的水溝了。
    」等語（94年核退字第889號偵卷【下稱核退卷】第34頁）
    。
  (二)證人黃詩婷於警詢中證稱：「伊在94年5月20日上午8時30分
    許，將車號K68－028號之機車停放在大同路郵政總局前方停
    車場，自己則進入郵局內辦事，之後就發現機車置物箱遭破
    壞，箱內財物皮包、金融卡、證件、印章等物遭竊取，伊就
    報警處理。」等語（核退卷第18、19頁）。
  (三)原審當庭勘驗扣案大同路郵政總局前監視錄影翻拍光碟，內
    容顯示於94年5月20日上午8時28分零9秒，螢幕左下角出現
    一女子騎機車到郵局前，停車後即下車前往郵局，嗣於同日
    上午8時28分46秒，螢幕下方出現頭戴粉紅色帽子、上衣顏
    色淺色之中年男子，前往上揭機車旁，以不詳方式撬開機車
    坐墊之置物箱，並從箱內取出不詳物品後，於8時29分零2秒
    離去（原審卷第52頁），被告亦自承其當日穿戴之衣服及帽
    子確與光碟內出現由機車置物箱內拿取物品之男子身著之衣
    帽一樣（原審卷第53頁）。而該光碟於偵訊中經檢察官當庭
    播放與證人丙○○觀看後，經丙○○明確指認被告當天就是
    和該光碟內竊取機車置物箱內財物之人之衣著一樣，戴著粉
    紅色鴨舌帽，穿白色上衣、黑色長褲，且光碟內之人的體型
    也跟被告一樣（核退卷第34頁）。
  (四)綜上，本件事證明確，被告犯行堪予認定，應依法論科。
三、被告辯解不可採之理由
　  訊之上訴人即被告乙○○矢口否認有何竊盜犯行，辯稱：伊
    是臺東縣政府文化局公共就業方案人員，案發當天早上7點
    多先到縣政府去掃地，之後有同事來接班，伊就去郵局補登
    存摺，查健保費是否已核發，出郵局之後伊要打開伊騎到郵
    局的腳踏車車鎖，應該是那時候被監視器拍下來的，之後伊
    又回縣政府掃地，到11點才離開；本案都是丙○○1個人去
    偷的，丙○○要誣賴伊（核退卷第39頁、原審卷第13、87頁
    ）。嗣上訴本院後，改辯稱：係吳克裕行竊（本院96年5月
    15日準備程序筆錄第2頁）云云。經查：
  (一)證人丙○○就其親身見聞被告告知行竊情節、竊得財物、使
    用工具、如何處理贓物等細節均證述詳實，並明確指認光碟
    中行竊之人即為被告，若非親身經歷，實難憑空虛捏。況被
    告自承於案發當日確前往郵局，且衣著與光碟中行竊之人相
    同（原審卷第53頁），益見證人丙○○所言堪以採信。
  (二)被告雖為臺東縣政府文化局公共就業方案人員，惟於案發當
    日排定休假，實際上亦未簽到上班之事實，有臺東縣政府文
    化公共就業方案用人名冊、94年5月份工作輪值表、簽到工
    作日誌各1份附卷可稽（核退卷第46-48頁），顯見被告辯稱
    前往郵局之前後均有至縣政府工作乙節，係屬虛偽之詞，不
    足採信。
  (三)被告於原審審理中雖陳稱因伊曾看到丙○○偷東西，並曾勸
    阻丙○○不要參加喜宴，以免酒後行竊，故丙○○懷恨在心
    （原審卷第87頁），惟其於同日審理中亦陳稱完全不認識丙
    ○○，前後所言顯有矛盾，且縱其確曾勸阻丙○○喝酒，亦
    非深切仇怨，自難遽認丙○○有何挾怨報復情事，是被告辯
    稱丙○○設詞誣陷云云，並不足採信。
  (四)被告上訴本院後辯稱：係吳克裕行竊云云，並舉丙○○附合
    其詞。惟該件竊盜犯行，果係吳克裕所為，何以被告案發之
    初不立即陳明，反而指稱係丙○○所為？至於證人丙○○於
    本院審理時附合其詞，惟丙○○於偵查中係當庭勘驗光碟後
    始指明被告行竊，且其於本院審理中陳稱行竊之人係穿「1
    件黑的長褲、白上衣、鴨舌帽」亦與光碟內之人之穿著不同
    ，另證人丙○○稱吳克裕為30多歲之人，然被告卻為58歲之
    人，二者年齡相差懸殊，豈有誤認之虞？是被告所辯不足採
    信。
四、論罪科刑之理由：
  (一)被告行為後，刑法及其施行法雖於95年7月1日修正施行，惟
    此次修法與本案罪刑均無相關，無新舊法比較問題，合先敘
    明。
  (二)按刑法第321條第1項第3款之攜帶兇器竊盜罪，係以行為人
    攜帶兇器竊盜為其加重條件，此所謂兇器，其種類並無限制
    ，凡客觀上足對人之生命、身體、安全構成威脅，具有危險
    性之兇器均屬之，且祇須行竊時攜帶此種具有危險性之兇器
    為已足，並不以攜帶之初有行兇之意圖為必要，最高法院79
    年台上字第5253號判例可資參照，查本件雖未扣得被告作案
    工具，惟證人丙○○明確證述於案發當日目睹被告攜帶鐵鎚
    及螺絲起子，被告亦告知係使用該等工具行竊，核與證人黃
    詩婷指證機車置物箱遭破壞之情節相符，自足信憑，而該等
    工具均係堅硬金屬製品，客觀上自足威脅人身安全而屬兇器
    無訛，核被告所為，係犯刑法第321條第1項第3款攜帶兇器
    竊盜罪。
  (三)原審審酌被告貪圖私利，撬開他人機車置物箱行竊之犯罪手
    段、所竊得財物價值、犯後猶飾詞狡辯，未見悔悟，惟念其
    患有輕度智障（警卷第49頁中華民國身心障礙手冊）等一切
    情狀，量處有期徒刑10月，另敘明被告持以行竊之鐵鎚及螺
    絲起子，並未扣案，亦無證據足認尚存在，不另宣告沒收，
    認事用法均無違誤，量刑亦稱妥適，被告上訴否認犯罪，並
    無理由，應予駁回。
據上論斷，依刑事訴訟法第368條，判決如主文。
本案經檢察官甲○○到庭執行職務。
中　　華　　民　　國　　96　　年　　6 　　月　　27　　日
                              審判長法  官
                                    法  官
                                    法  官
以上正本證明與原本無異。
如不服本判決，應於判決送達後10日內向本院提出上訴狀（須附
繕本）。
                                    書記官
中　　華　　民　　國　　96　　年　　6 　　月　　27　　日
附錄論罪法條：
中華民國刑法第321條第1項第3款
（加重竊盜罪）
犯竊盜罪而有左列情形之一者，處6月以上5年以下有期徒刑：
一  於夜間侵入住宅或有人居住之建築物、船艦或隱匿其內而犯
    之者。
二  毀越門扇、牆垣或其他安全設備而犯之者。
三  攜帶兇器而犯之者。
四  結夥三人以上而犯之者。
五  乘火災、水災或其他災害之際而犯之者。
六  在車站或埠頭而犯之者。
前項之未遂犯罰之。
